【裁判字號】    91,易,849
【裁判日期】    920110
【裁判案由】    妨害公務
【裁判全文】
臺灣新竹地方法院刑事判決                          九十一年度易字第八四九號
    公  訴  人  臺灣新竹地方法院檢察署檢察官
    被      告  乙○○
右列被告因妨害公務案件，經檢察官提起公訴（九十一年度偵字第二六八三號），本
院判決如左：
    主  文
乙○○對於公務員依法執行職務時，施以強暴，處有期徒刑肆月，如易科罰金，以參
佰元折算壹日。緩刑參年，緩刑期內付保護管束。
    事  實
一、乙○○前曾因賭博罪，經本院於民國八十五年八月二十六日判處有期徒刑三月確
    定，於八十五年九月二十五日易罰金執行完畢（未構成累犯）。於九十一年四月
    十四日十五時四十分許，在新竹縣新豐鄉紅毛港海岸邊卸貨區搬運魚貨時，因認
    漁會曾告知得捕捉吻仔魚，而不滿在場之海岸巡防署現役軍人丙○○依法執行查
    緝非法捕捉吻仔魚之蒐証公務，竟當場對正在進行以照相機蒐証勤務之現役軍人
    丙○○實施強暴行為，自背後揮拳攻擊正在執行蒐証勤務中之丙○○後腦，造成
    丙○○因而受有頭部外傷併頭皮皮下血腫之傷害（傷害罪部分，業經撤回告訴）
    。
二、案經丙○○訴請新竹縣警察局竹北分局報請臺灣新竹地方法院檢察署檢察官偵查
    起訴。
    理  由
一、訊據被告乙○○矢口否認前開犯行，辯稱：當時係去幫忙搬魚貨，不小心跌倒，
    致手碰到執勤中之丙○○頭部，並非有意要打丙○○云云。惟經查：
（一）被害人丙○○係海巡署下士，派駐新豐漁港，當日勤務為蒐証漁船漁獲是否有
      捕獲禁補之魚類吻仔魚，業經被害人丙○○供述在卷，並有工作日誌影本在卷
      可參，故被害人丙○○當日係屬依法執行搜証非法捕魚之公務員，並係在執行
      公務中，先予認定。
（二）被告係當地漁民，當日捕得漁貨後上岸時，經漁港檢查單位檢查，其知悉被害
      人丙○○係執行公務之人員，當時係以照相機蒐証其等捕獲之魚種，故被告知
      悉被害人係公務人員，且於執行職務中亦堪認定。
（三）被告當日對執行公務之公務員有施用強暴之行為，此得自以下之証據証明─
（１）被害人丙○○於警訊中指稱：當時被派駐在案發地執行漁民非法捕捉吻仔魚照
      相蒐証工作，被告乙○○捕魚後下船，見其在照相蒐証，開始叫罵，並在將漁
      貨搬上其身後之貨車時，自後向其揮拳攻擊，並稱要毀損其器材，其當時叫稱
      內容為「幹! 你是在照什麼，不要照」，且連續叫罵數次，並以拳頭向其攻擊
      ，致其頭部後腦受傷等語，均核與被告於警訊及本院訊問時供稱之當時確有罵
      被害人等語相符，則按之常理，被害人丙○○與被告無任何關係，被告當場已
      以言語表示其不滿之情緒，且被害人事後亦因被告之行為而受傷，被告辯稱僅
      係不慎致其受傷，實難令人採信，故雖被害人丙○○於本院訊問時供稱當時係
      與居民誤會所致等語，顯係在顧及日後與居民關係之下而為迴護被告之供詞，
      按之常理，被害人與被告素無仇怨，被害人於警訊之供述應係最真實而可採信
      。
（２）況證人即在場執行魚貨抽檢工作之海岸巡防署現役軍人甲○○於警訊中亦証稱
      ，當時伊係執行漁民違法捕捉吻仔魚抽檢工作，因發現被告乙○○有違法捕捉
      之情形，就由被害人丙○○帶蒐証器材採証，有看見被告向丙○○叫罵，及揮
      拳毆打丙○○，其距丙○○約二至三公尺等語，亦核與被害人丙○○前開指述
      相同，且與被告坦承之當時有向丙○○叫罵之語相符，該証人既係與被告完全
      無利害關係之人，其証述當可信為實在，至雖証人於本院証稱被告係「碰到」
      丙○○等語，顯亦係因和解後顧及日後軍民關係所為避重之陳述甚明，故當以
      証人甲○○於警訊時之供述可採。
（３）再參以當時告訴人丙○○受有頭部外傷併頭皮皮下血腫之傷害（業經撤回告訴
      ），有診斷證明書在卷可証，被害人受傷之部位係在後腦部，亦經被告於警訊
      時坦承在卷，則被告辯稱係忙於取漁貨不慎滑倒時碰到被害人頭部之詞，顯然
      有意隱藏事實真相，蓋當時若係被告面向蒐証中之被害人滑倒，常人均知，跌
      倒時不論向後或向前，均不可能係以拳頭撞及他人之後腦，致受如前開之傷害
      ，不論其滑倒時往前或後傾倒，以被告身高達一百七十三、四公分，體重達八
      十公斤之身材，通常反應手肘當會先著地，且不可能撞及與其身高相差不多之
      被害人頭部，又若被告係背對被害人，則滑倒時豈可能致使在其背後之被害人
      受傷？故被告前開所辯顯不可採信，被害人所受之前開傷害顯非係被告行進間
      不慎碰撞所可能造成甚明。
（４）復參以卷附之和解書，其上明白記載被害人丙○○於蒐証時，遭被告以拳頭攻
      擊後腦，有和解書在卷可參，是被告前開所辯，顯係事後卸責之詞，難以採信
      ，其犯罪事証明確，犯行堪以認定。
二、核被告乙○○所為係犯刑法第一百三十五條第一項之妨害公務罪。爰審酌被告犯
    罪動機係為維護其利益及妨礙依法執行公務之人員，犯罪所生危害程度、其犯後
    對顯明易見之事實尚且否認有該犯行，且於公務員執行職務時，竟施以強暴行為
    ，恣意毆打執行公務之人，視國家法治於無物，其漠視法治及他人權限實非可輕
    易饒恕，若予以輕縱，則日後執行公務之人員將無所保障，亦無後援，此實非國
    家社會之幸，然念及被告於當日即知錯誤，而與告訴人丙○○達成和解，有和解
    書在卷等一切情狀，量處如主文所示之刑，並諭知易科罰金之折算標準，以示懲
    誡。又被告於刑之執行完畢後五年內未受有期徒刑以上刑之宣告，且被告於犯罪
    後業與被害人和解，有和解書在卷可參，雖其破壞公務執行之行為甚為不當，然
    為使其有機會彌補與檢查機關間爭執，並考量日後軍民關係之和諧，爰並宣告緩
    刑三年，以勵自新，惟被告係因法治觀念淡薄，故認有於緩刑期內約束其言行，
    並使其了解相關法律規定，爰併宣告於緩刑期內付保護管束。
據上論斷，應依刑事訴訟法第二百九十九條第一項前段，刑法第一百三十五條第一項
、第四十一條第一項前段、第七十四條第二款、第九十三條第一項，罰金罰鍰提高標
準條例第一條前段、第二條，判決如主文。
本案經檢察官邱朝智到庭執行職務。
中      華      民      國      九十二      年      一      月    十    日
                                臺灣新竹地方法院刑事第二庭
                                    法  官  王紋瑩
右正本證明與原本無異。
如不服本判決，應於判決送達後十日內向本院提出上訴狀( 應附繕本 )，上訴於
臺灣高等法院。
                                    書記官  馮玉玲
中    華    民    國   九十二    年    一    月     十三     日
附錄本件論罪引用法條
刑法第一百三十五條第一項
對於公務員依法執行職務時，施強暴脅迫者，處三年以下有期徒刑、拘役或三百元以下
罰金。


司法院資訊處製作；財團法人民間司法改革基金會備份。
